臺灣高等法院刑事判決　　　　　　　　100年度上易字第583號
上　訴　人
即　被　告　賴護順
上列上訴人因家暴妨害自由案件，不服臺灣臺北地方法院99年度
易字第3636號，中華民國100 年1 月26日第一審判決（起訴案號
：臺灣臺北地方法院檢察署99年度偵字第22254 號），提起上訴
，本院判決如下：
    主  文
上訴駁回。
    理  由
一、按依刑事訴訟法第350條、第361條、第362條、第367條規定
    ，不服地方法院之第一審判決而上訴者，須提出上訴書狀，
    並應敘述具體理由，為上訴必備之程式；其所提出之書狀未
    敘述上訴理由，或僅曾以言詞陳述上訴理由者，均應於上訴
    期間屆滿後二十日內補提理由書於第一審法院。第一審法院
    經形式審查，認逾期未補提上訴理由者，應定期間先命補正
    ；逾期未補正者，為上訴不合法律上之程式，應以裁定駁回
    。倘已提出上訴理由，但所提非屬具體理由者，則由第二審
    法院以上訴不合法律上之程式，判決駁回。而所謂具體理由
    ，必係依據卷內既有訴訟資料或提出新事證，指摘或表明第
    一審判決有何採證認事、用法或量刑等足以影響判決本旨之
    不當或違法，而構成應予撤銷之具體事由，始克當之（例如
    ：依憑證據法則具體指出所採證據何以不具證據能力，或依
    憑卷證資料，明確指出所為證據證明力之判斷如何違背經驗
    、論理法則）；倘僅泛言原判決認定事實錯誤、違背法令、
    量刑失之過重或輕縱，而未依上揭意旨指出具體事由，或形
    式上雖已指出具體事由，然該事由縱使屬實，亦不足以認為
    原判決有何不當或違法者（例如：對不具有調查必要性之證
    據，法院未依聲請調查亦未說明理由，或援用證據不當，但
    除去該證據仍應為同一事實之認定），皆難謂係具體理由，
    俾與第二審上訴制度旨在請求第二審法院撤銷、變更第一審
    不當或違法之判決，以實現個案救濟之立法目的相契合，並
    節制濫行上訴（最高法院97年度台上字第892 號判決亦同此
    意旨）。
二、本件原審判決略以：上訴人即被告賴護順與王麗鈴係同居之
    男女朋友，王麗鈴之子女劉宇峰、劉宇涵亦共同居住於新北
    市○○區○○街27巷29弄6號2樓，現均有同居關係，詎被告
    於民國99年8 月27日23時許，因酒醉進入上開住處之劉宇涵
    房間睡覺，劉宇涵發現後告知劉宇峰，劉宇峰即進入房間內
    與被告理論，二人因而發生口角，由房間爭執至客廳，王麗
    鈴見狀即自廚房內取出刀子一把，稱兩人再吵，其就要割腕
    等語，被告旋自王麗鈴手中取走該把刀子，持刀指向劉宇峰
    並稱「信不信我現在可以殺他」，隨即持刀衝向劉宇峰，以
    此加害人生命、身體之言詞、舉動恐嚇劉宇峰、劉宇涵，致
    劉宇峰、劉宇涵心生畏懼，足生危害於安全。嗣劉宇峰抓住
    被告賴護順手部，王麗鈴抱住賴護順，與劉宇涵合力奪下刀
    子，劉宇峰始未受傷等語。
三、被告不服原審判決，提起上訴，其於100年3月23日經命補正
    所提出上訴理由狀所敘述之上訴理由略以：被告於99年8 月
    27日23時許，自外飲酒回家，不慎躺入劉宇涵之房間，因而
    發生口角，劉宇涵母親王麗鈴見狀即自廚房內取出刀子一把
    勸架，被告怕因而發生危險，故奪取系爭小刀，目的並非恐
    嚇劉宇峰，本件僅係家庭爭吵，事後曾與劉宇峰至南方澳遊
    玩，劉宇峰亦表示不再計較，請法官准予上訴云云。
四、經查，原判決已於理由內說明：訊據被告固坦承當天酒醉，
    有到劉宇涵房間內睡覺，並與告訴人劉宇峰發生爭執，王麗
    鈴有拿刀子，並稱：再吵就要割腕等事實，惟矢口否認有何
    恐嚇犯行，辯稱：王麗鈴精神狀態不是很好，我僅從王麗鈴
    手中將刀子拿下，沒有說「信不信我現在可以殺他」這句話
    ，也沒有衝向劉宇峰云云。然查：（一）被告於99年8 月27
    日23時許，因酒醉進入劉宇涵房間睡覺，劉宇峰因此事與被
    告發生爭執，王麗鈴見狀即自廚房內取出刀子一把，稱兩人
    再吵其就要割腕等語，業據證人劉宇峰、劉宇涵於警詢、偵
    查中證述明確，證人王麗鈴亦證稱：被告與劉宇峰在吵，我
    說你們再吵我就自殘給你們看等語，被告亦不否認上情，堪
    認屬實。（二）王麗鈴拿出刀子並稱：再吵我就自殘給你們
    看等語後，被告自王麗鈴處將刀子搶下，接著說：信不信我
    現在可以殺他，並拿刀衝向劉宇峰，王麗鈴抱住被告，劉宇
    涵抓住被告之手，劉宇峰再將刀子搶下等情，業據證人劉宇
    峰、劉宇涵於警詢、偵查中證述明確，證詞均屬一貫，且互
    核相符，再證人王麗鈴亦證稱：有抱住賴護順一節明確，與
    證人劉宇峰、劉宇涵證述情節相符，被告辯稱：當天自王麗
    鈴手中將刀子搶下後，就拿去廚房放云云，惟王麗鈴為阻止
    被告與劉宇峰爭吵而自廚房拿出刀子並稱：再吵就要割腕，
    而被告嗣後亦將王麗鈴刀子搶下，王麗鈴有何必要抱住被告
    ？足認證人劉宇峰、劉宇涵之證詞非虛，當天因被告將王麗
    鈴刀子搶下後，稱：信不信我現在可以殺他，並衝向劉宇峰
    ，王麗鈴始將被告抱住，阻止被告持刀恐嚇之行為。（三）
    證人王麗鈴證稱：伊有憂鬱症很怕吵，當天賴護順與劉宇峰
    在吵，我說你們再吵我就自殘給你們看，賴護順與劉宇峰同
    時都要搶我的刀子，之後賴護順就將刀子拿到廚房放好，又
    證稱：當天沒有看到賴護順拿刀子恐嚇劉宇峰、劉宇涵，當
    時我已經吃藥，頭昏昏的等語，則證人王麗鈴對於劉宇峰與
    被告發生爭吵之事記憶清晰，對於嗣後之事卻證稱已經吃藥
    ，頭昏昏沉沉，顯然對於事實有所避忌，其證述：沒有看到
    被告拿刀子恐嚇劉宇峰、劉宇涵，沒有聽到被告說恐嚇的話
    等語，並非可採。（四）被害人劉宇涵、劉宇峰於事發後不
    久即99年8月28日0時6分、0時29分即至碧潭派出所製作警詢
    筆錄，有二人之警詢筆錄在卷可按，證人劉宇涵並證稱：當
    天於被告攻擊完後就馬上報警，約23時多，警方有來處理，
    問事發經過時，我媽媽一直幫賴護順說話，警方給我碧潭派
    出所的地址、電話，說有需要可以報案，當天晚上我跟劉宇
    峰騎車去報案等語歷歷，是劉宇涵於事發後即報警處理，嗣
    後隨即與劉宇峰至派出所報案並製作筆錄，報案時間與事發
    時間緊接，堪認並無虛矯。被告辯稱：劉宇峰、劉宇涵為要
    讓父母親復合、要趕伊走才誣告云云，並非可採。被告持刀
    稱：「信不信我現在可以殺他」，並衝向劉宇峰，而以加害
    生命、身體之事，恐嚇劉宇峰、劉宇涵，致劉宇峰、劉宇涵
    心生恐懼，業據證人劉宇峰、劉宇涵證述歷歷，上情堪以認
    定。按家庭暴力防治法所稱家庭暴力，係指家庭成員間實施
    身體或精神上不法侵害之行為；又稱家庭暴力罪，指家庭成
    員間故意實施家庭暴力行為而成立其他法律所規定之犯罪，
    家庭暴力防治法第2條第1項、第2項定有明文。查被害人劉
    宇峰、劉宇涵及其等之母親王麗鈴與被告現有同居關係，具
    有家庭暴力防治法第3條第2款所稱之家庭成員關係，核被告
    所為，係犯家庭暴力罪，應依刑法第305 條之恐嚇危害安全
    罪處斷。被告以一行為，恐嚇被害人劉宇峰、劉宇涵，侵害
    數法益，為想像競合犯，應依刑法第55條規定，論以一罪。
    被告前於92年間，因業務過失致死案件，經最高法院以93年
    度台上字第3229號判決駁回上訴，處有期徒刑一年二月確定
    ，於94年9月6日執行完畢，有本院被告前案紀錄表在卷可按
    ，其受有期徒刑之執行完畢後，五年以內故意再犯本件有期
    徒刑以上之罪，為累犯，依刑法第47條第1 項之規定加重其
    刑。並審酌被告矢口否認犯行，其行為造成之危害非輕，本
    應從重處刑，惟被害人劉宇峰、劉宇涵表示：怕媽媽為難，
    不想再計較，是衡酌被害人劉宇峰、劉宇涵年僅二十歲上下
    ，因顧慮母親，而表示不願再追究之被害人意願等一切情狀
    ，量處拘役五十日，並諭知易科罰金之折算標準。原審判決
    既已詳細記載認定被告犯罪之證據及理由，並已審酌關於刑
    法第57條科刑之一切情狀（包括被害人劉宇峰、劉宇涵表示
    ：怕媽媽為難，不想再計較，是衡酌被害人劉宇峰、劉宇涵
    年僅二十歲上下，因顧慮母親，而表示不願再追究之被害人
    意願等一切情狀），在適法範圍內行使裁量權，核無量刑違
    法或不當之情形。被告上訴意旨，僅空言泛稱被告於99年 8
    月27日23時許，自外飲酒回家，不慎躺入劉宇涵之房間，因
    而發生口角，劉宇涵母親王麗鈴見狀即自廚房內取出刀子一
    把勸架，被告怕因而發生危險，故奪取系爭小刀，目的並非
    恐嚇劉宇峰，本件僅係家庭爭吵，事後曾與劉宇峰至南方澳
    遊玩，劉宇峰亦表示不再計較云云，尚不足以影響原審判決
    量刑刑度之本旨，且就原審判決（特別是量刑部分）有何不
    當或違法之處，毫無一語提及，自非屬上訴第二審之具體理
    由，其上訴自不合法律上之程式，爰不經言詞辯論予以駁回
    。
五、據上論斷，應依刑事訴訟法第367條前段、第372條，判決如
    主文。
中    華    民    國   100    年    3     月    29    日
                  刑事第十四庭  審判長法  官  陳志洋
                                      法  官  梁耀鑌
                                      法  官  遲中慧
以上正本證明與原本無異。
不得上訴。
                                      書記官  陳韋杉
中    華    民    國   100    年    3     月    29    日
附錄本案論罪科刑法條全文：
中華民國刑法第305條（恐嚇危害安全罪）
以加害生命、身體、自由、名譽、財產之事，恐嚇他人致生危害
於安全者，處二年以下有期徒刑、拘役或三百元以下罰金。